【裁判字號】    99,交聲,3417
【裁判日期】    991220
【裁判案由】    交管條例聲異
【裁判全文】
臺灣板橋地方法院交通事件裁定        99年度交聲字第3417號
原處分機關  交通部公路總局臺北區監理所
異  議  人  蔡霏玫
即受處分人
上列異議人因違反道路交通管理處罰條例案件，對於交通部公路
總局臺北區監理所於民國99年10月27日以北監自裁字第裁00-000
000000號所為之裁決處分（原舉發案號：交通部公路總局臺北區
監理所99年10月27日北監字第400055173 號），聲明異議，本院
裁定如下：
    主  文
異議駁回。
    理  由
一、按汽車駕駛人行車速度超過規定之最高時速六十公里以上者
    ，處新臺幣（下同）六千元以上二萬四千元以下罰鍰，並當
    場禁止其駕駛；汽車駕駛人有第一項第二款行為者，並吊扣
    該汽車牌照三個月，道路交通管理處罰條例第43條第1 項第
    2 款、第4 項前段定有明文。復按汽車駕駛人之行為經以科
    學儀器取得證據資料證明其行為違規，當場不能或不宜攔截
    製單舉發者，得逕行舉發，同條例第7 條之2 第1 項第7 款
    亦有所明定。
二、原處分意旨略以：本件異議人即受處分人蔡霏玫所有車牌號
    碼為6107-QZ 號之自用小客車，於民國99年8 月22日下午2
    時4 分許，由戴榕佑駕駛，行經最高時速為八十公里之臺北
    縣瑞芳鎮台六十二線公路（裁決書誤載為台六十四線公路）
    十四公里處（往瑞芳方向）時，超速行駛八十公里以上未滿
    一百公里（時速為一百六十三公里），經臺北縣政府警察局
    瑞芳分局交通分隊執勤警員以科學儀器測速並拍照採證後，
    於99年9 月14日以北縣警交大字第CW0000000 號違反道路交
    通管理事件通知單逕行舉發（下稱舉發通知單）。嗣異議人
    依法提出申訴並由實際駕駛人戴榕佑主動到案，交通部公路
    總局臺北區監理所遂於99年10月27日以北監字第400055173
    號違反道路交通管理事件通知單另行舉發車主即異議人，因
    異議人復依法提出申訴，上開監理所於同日以北監自裁字第
    裁00-000000000號裁決書裁決，裁處異議人吊扣汽車牌照三
    個月。
三、異議意旨則略以：當天實際駕駛人戴榕佑之所以有超速行駛
    行為，係因其配偶即異議人蔡霏玫懷孕在身，當時腹痛認為
    即將臨盆，一時心急下方超速行駛，戴榕佑願意接受罰鍰一
    萬二千元之處罰，然就吊扣汽車牌照三個月部分，因異議人
    之初生嬰兒身體狀況不佳，常需用車，懇請法院幫忙，爰聲
    明異議云云。
四、經查：
(一)異議人所有前揭自用小客車，於上開時間由戴榕佑駕駛，行
    經最高時速為八十公里之臺北縣瑞芳鎮台六十二線公路十四
    公里處（往瑞芳方向）時，經當時於該處執勤之警員以科學
    儀器測得時速為一百六十三公里之事實，為異議人所不爭執
    ，並有上開舉發通知單所附採證照片一幀、提供違規駕駛人
    申請書一份在卷可參，是此部分事實堪以認定，合先敘明。
(二)按因避免自己或他人生命、身體、自由、名譽或財產之緊急
    危難而出於不得已之行為，不予處罰，行政罰法第13條前段
    固有明定。然查本件實際駕駛人戴榕佑之配偶即異議人蔡霏
    玫於99年9 月24日上午11時37分許，在臺北縣三峽鎮○○路
    399 號之財團法人恩主公醫院產下一子乙節，雖有異議人所
    提該醫院出具之出生證明書一紙附卷可稽，惟前述生產時間
    與本件違規時間相隔逾一月，尚難認有相當之關連；縱使違
    規當時異議人確有陣痛等徵兆，依一般人之經驗法則及醫學
    常識，本應立即至醫院檢查，否則可能危及母體及胎兒之生
    命、健康，異議人夫妻突然遇此情形，當應即刻前往其平日
    進行產檢之恩主公醫院，或臺北市、基隆市等醫療院所較為
    密集之地區急診，然本件實際駕駛人戴榕佑竟猶繼續往醫療
    院所較少，且以觀光景點著名之瑞芳鎮方向行駛，已悖於常
    理，異議人復未提出當日至醫療院所就診之診斷證明書，故
    本件尚難僅憑其陳述即遽認當時其處於緊急危難之情況中，
    是異議人陳稱當時腹痛認為即將臨盆，一時心急下方超速行
    駛云云，自難逕予採信。
(三)復按道路交通管理處罰條例之處罰，受舉發違反道路交通管
    理事件之受處罰人，認為受舉發之違規行為應歸責他人者，
    應於舉發違反道路交通管理事件通知單應到案日期前，檢附
    相關證據及應歸責人相關證明文件，向處罰機關告知應歸責
    人，處罰機關應即另行通知應歸責人到案依法處理。逾期未
    依規定辦理者，仍依本條例各該違反條款規定處罰，道路交
    通管理處罰條例第85條第1 項雖有所明定，然此乃本於歸責
    原則決定受罰對象之規定，而同條例第43條第4 項前段關於
    對汽車所有人裁處吊扣牌照之規定，並不以汽車所有人有具
    體可歸責原因為其要件，僅需該車係經汽車所有人同意使用
    ，即應依該規定吊扣牌照，並無汽車所有人可舉證免責之例
    外規定，即無同條例第85條第1 項規定之適用，是縱然本件
    實際駕駛人非異議人本人，亦不能免除其基於汽車所有人地
    位所應受之處罰。
(四)綜上所述，異議人上開所辯，均非足採，其所有車牌號碼為
    6107-QZ 號之自用小客車，於上開時間由戴榕佑駕駛，確以
    時速一百六十三公里之速度超速行駛在最高時速為八十公里
    之公路路段，行車速度超過規定之最高時速達八十公里以上
    未滿一百公里之違規事實，堪以認定。從而原處分機關援引
    首揭規定及違反道路交通管理事件統一裁罰基準及處理細則
    ，裁處異議人吊扣汽車牌照三個月，核無不當或違法之處。
    據此，本件異議為無理由，應予駁回。
五、據上論斷，應依道路交通事件處理辦法第18條，裁定如主文
    。
中    華    民    國    99    年    12    月    20    日
                  交通法庭  法  官  張紹省
以上正本證明與原本無異。
如不服本裁定應於送達後五日內向本院提出抗告狀。
                            書記官  周雅玲
中    華    民    國    99    年    12    月    20    日

司法院資訊處製作；財團法人民間司法改革基金會備份。
